臺灣桃園地方法院民事判決　　　　　　　 94年度訴字第115號
原　　　告　甲○○
被　　　告　乙○○
　　　　　　　　　　　2號1樓.
上列當事人間請求清償債務事件，於民國94年6 月28日辯論終結
，本院判決如下：
    主  文
被告應給付原告新台幣壹佰捌拾柒萬貳仟元及自民國九十一年三
月一日起至清償日止，按年息百分之五計算之利息。
訴訟費用由被告負擔。
本判決於原告以新台幣陸拾貳萬肆仟元供擔保後，得假執行。
    事  實
甲、原告方面：
壹、聲明：如主文第1 項所示，並陳明願供擔保，請准宣告假執
    行。
貳、陳述：
一、被告自民國90年6 月22日起陸續以電話連絡之方式向伊借款
    ，由伊將被告所需金錢以匯款方式交付被告，兩造口頭約定
    借款利息之計算為月息兩分，共計借款新台幣（下同）1,87
    2,000 元，並約定被告應於91年2 月28日清償。被告於借貸
    期間曾4 次給付部分利息，日期分別為90年10月30日、同年
    11月19日、同年11月29日及91年1 月初，金額依次為75,000
    元、20,000元、23,000元及20,000元之支票，但20,000元之
    支票並未兌現。詎料被告屆期不願清償，迭經催討無效，被
    告依法應負清償責任，伊依消費借貸之法律關係起訴請求被
    告應給付如訴之聲明所示。
二、對被告之抗辯陳稱：
  (一)若如被告所稱，因原告為訴外人前烽營造工程股份有限公司
    （下稱前烽公司）之股東，所以伊匯款予被告是代前烽公司
    給付承攬之工程款，則伊應每月付款一次。另被告與前烽公
    司之工程款事件已達成協議，被告並已領到工程款。
  (二)被告係直接跟伊借款，並非拿票向伊貼現，故伊亦無將票轉
    讓與他人之情形。
參、證據：提出第一商業銀行匯款通知單4 紙、彰化銀行匯款回
    條聯2 紙、大寮鄉農會匯款回條1 紙、支票1 紙、存摺1 紙
    、彰化銀行活期儲蓄存款存摺封面影本1 紙、協議書影本1
    份、委託書影本1 紙、支票影本4 紙、支出證明單影本1 紙
    、公證書影本1 紙、債權讓與契約影本1 紙、律師函影本1
    份為證。
乙、被告方面：
壹、聲明：原告之訴駁回。
貳、陳述：
一、訴外人祐輔工程有限公司（下稱祐輔公司）於90年間與訴外
    人前烽公司訂立泥作工程承攬契約，該工程完工後，因原告
    為前烽公司之股東，而被告為祐輔公司負責人之夫，遂由原
    告以其名義將前烽公司所應給付祐輔公司之承攬報酬匯入被
    告台新銀行桃園分行之帳戶，是原告匯予被告之系爭款項1,
    872,000 元實係承攬報酬之給付，兩造間並無借貸關係存在
    。又因被告向前烽公司請領款項，收受其所開立之遠期支票
    ，惟被告需現金周轉，遂拿該等支票向原告貼現，並支付4
    次貼現之利息予原告，嗣後因前烽公司倒閉，故有2 張支票
    尚未兌現。綜上，兩造間並無借貸關係。
二、被告嗣後聽聞原告將其向原告貼現的支票，以債權讓與之方
    式移轉予前烽公司。且原告與訴外人前烽公司之負責人公證
    4 百多萬元之債權，其中包含被告的工程款250 萬元，所以
    被告已經清償。
參、證據：提出前烽營造工程股份有限公司工程承攬契約書影本
    1 份為證。
丙、本院依職權向經濟部中部辦公室函詢前烽公司之公司登記資
    料及歷次股東名冊。
    理  由
甲、程序方面：
    按訴狀送達後，原告不得將原訴變更或追加他訴。但擴張或
    減縮應受判決事項之聲明者，不在此限，民事訴訟法第255
    條第1 項第3 款定有明文。本件原告起訴時原請求：被告應
    給付原告1,872,000 元，及如附表所示之利息起算日至清償
    日止，按年息5%計算之利息，嗣於本院94年3 月22日行準備
    程序時，將所請求之利息其起算日均變更為91年3 月1 日，
    核屬減縮應受判決事項之聲明，揆諸前揭法條規定，應予准
    許。
乙、實體方面：
一、原告主張：伊先後於如附表所示之匯款日，陸續匯款予被告
    ，金額合計為1,872,000 元，被告嗣並曾於90年10月30日、
    同年11月19日、同年11月29日及91年1 月初，依次給付伊
    75,000元、20,000元、23,000元之金錢（匯款）及20,000元
    之支票，但其中20,000元之支票並未兌現等事實，業據提出
    匯款通知單及回條影本7 紙、20,000支票正反面影本1 紙、
    原告彰化銀行活期儲蓄存款存摺內、外頁影本2 紙為證（見
    支付命令卷第6 、7 頁，本院卷第34、35、39頁），且為被
    告所不爭執（見本院卷第30、32頁），堪信為真實。
二、原告復主張上開1,872,000 之款項，係基於被告向伊借貸之
    原因而匯予被告，被告並曾先後4 次給付部分利息（此部分
    日期、金額詳述如前），兩造並約定上開借款應於91年2 月
    28日清償等語，則為被告所否認，並以前詞為辯。是本件首
    須審酌之爭點即為，原告系爭款項之交付，是否基於兩造間
    成立消費借貸關係之合意所為？經查：
  (一)按當事人主張有利於己之事實者，就其事實有舉證之責任，
    民事訴訟法第277 條定有明文；又民事訴訟如係由原告主張
    權利者，應先由原告負舉證之責，若原告先不能舉證，以證
    實自己主張之事實為真實，則被告就其抗辯事實即令不能舉
    證，或其所舉證據尚有疵累，亦應駁回原告之請求，有最高
    法院17年上字第917 號判例可資參照。再按，請求履行債務
    之訴，原告就其所主張債權發生原因之事實，固有舉證之責
    任，若被告自認此項事實而主張該債權已因清償而消滅，則
    清償之事實，應由被告負舉證之責任，此觀上開條文規定自
    明。
  (二)原告主張系爭款項係因兩造間成立消費借貸關係而交付等語
    ，為被告所否認，原告固自陳因上開借貸關係僅依兩造口頭
    約定而成立，無法舉證證明之。惟依被告於本院陳稱：「（
    問：原告為何要交付這筆錢給你？）當時是原告介紹我到前
    烽公司去做泥作，前烽公司開票給我，我拿票去跟原告票貼
    ，之前的票都有兌現，後來前烽公司倒了，所以其中有兩張
    沒有兌現，後來原告去跟前烽公司的老闆公證四百多萬元的
    債權，其中有包含我的二百五十萬元的工程款，所以我已經
    付清了，而且原告還欠我錢」、「（問：你所拿去票貼的錢
    是何人的工程款？）都是佑輔公司的工程款，我個人拿去票
    貼…」等語（見本院卷第110 頁），可知被告自原告處取得
    系爭款項，依其陳述係因被告持前烽公司交付予祐輔公司用
    以給付工程款之支票向原告貼現之故，而被告雖為祐輔公司
    負責人之夫，惟被告與祐輔公司仍為各自獨立之權利主體，
    人格各異，不可混為一談，故核其性質，應屬被告持他人客
    票向原告貼現，兩造間所成立者為消費借貸關係，而與祐輔
    公司、前烽公司間之承攬關係無涉。至於，被告辯稱其持票
    向原告貼現，而該等支票嗣因兌現或因原告與前烽公司間之
    債權讓與而業已清償所欠之債務云云，不僅為原告所否認，
    且被告就此均未能舉證以實其說。且查，依原告所提出之伊
    與前烽公司間之債權讓與契約之記載（見本院卷第118 頁）
    ，亦無從得悉其與祐輔公司甚或被告有何關係，是被告上開
    空言辯稱：其對原告之負債業已清償云云，因乏實據，而無
    可採。綜上，原告主張伊交付1,872,000 元予被告，係基於
    兩造間成立消費借貸關係之合意等語，信有而徵，為可採信
    。
  (三)被告雖另提出工程承攬契約書乙件（見本院卷第19至28頁）
    ，用以證明原告交付系爭款項係為給付前烽公司負欠祐輔公
    司之工程款，然查，此節非但為原告所否認，且依被告於本
    院之前揭陳述，係因被告持票向原告貼現而取得系爭款項，
    已足認與該工程承攬契約書無關。又該契約書之當事人固經
    電腦打字繕打為前烽公司與祐輔公司，工地名稱為基隆光華
    立體停車場，惟查，該契約書並未經前烽公司簽名用印於其
    上，契約末尾日期欄之月、日部分則為空白，依形式觀之，
    該契約書為未經當事人合意訂定而成立，是被告以之主張原
    告之給付系爭款項係為給付前烽公司應給予祐輔公司之承攬
    工程款，已難憑信。次查，即令祐輔公司、前烽公司間確有
    成立如該契約書所載之工程承攬關係，然依該契約書第3 條
    之記載，該項承攬工程之總價為3,882,830 元（含稅），而
    其請款辦法依第4 條之記載為：「每月計價乙次十八日前持
    簽認單及發票（收據）及請款所須資料至工地請款，於次月
    五日起每星期二及星期五下午放款，如遇假日則順延至下次
    放款日放款」等語，然觀諸原告所主張而為被告所不爭執之
    伊匯款予被告之日期（如附表所示），除其中90年6 月22日
    、同年7 月20日、91年1 月25日為星期五外，其餘均為星期
    三或星期四，且前三次之匯款均在90年6 月為之，第四、五
    次之匯款則均在90年7 月為之，第六、七次之匯款則均在91
    年1 月為之，均與上開契約書所載之每月計價乙次、於每星
    期二及星期五下午放款等約定不相符合，足認被告抗辯：系
    爭款項係祐輔公司向前烽公司請領之工程款，而由原告匯予
    被告以為給付，兩造間無借貸關係云云，不足為採。是被告
    所提出之上開契約書尚不足推翻本院前揭之認定。
  (四)承上所述，本件系爭款項之交付既係基於兩造間成立消費借
    貸關係之合意所為，而與祐輔公司、前烽公司間之承攬關係
    無涉，則原告是否為前烽公司之股東、前烽公司與祐輔公司
    間是否仍有債權債務關係存在等均與本件無關，被告執之為
    辯，均無可採。
三、末按，消費借貸契約，借用人應於約定期限內，返還與借用
    物種類、品質、數量相同之物。又遲延之債務，以支付金錢
    為標的者，債權人得請求依法定利率計算之遲延利息，但約
    定利率較高者，仍從其約定利率。民法第478 條前段、第23
    3 條第1 項分別定有明文。綜上所述，原告主張被告向伊借
    款1,872,000 元，約定被告應於91年2 月28日清償，而被告
    迄未清償等語，為可採信。從而，原告依消費借貸之法律關
    係，請求被告給付1,872,000 元，及自約定清償日翌日即91
    年3 月1 日起至清償日止，按年息5%計算之利息，為有理由
    ，應予准許。
四、假執行之宣告：
    原告陳明願供擔保，請求宣告執行，核無不合，茲酌定相當
    之擔保金額，予以准許。
五、本件事證已臻明確，兩造其餘之主張、陳述及所提之證據資
    料，核與判決結果無何影響，爰不一一論述，附此敘明。
六、據上論結，本件原告之訴為有理由，依民事訴訟法第78條、
    第390 條第2 項，判決如主文。
中　　華　　民　　國　　94　　年　　7 　　月　　12　　日
                  民事第二庭審判長法  官  劉克聖
                                  法  官  林雯娟
                                  法  官　范明達
以上正本係照原本作成
如對本判決上訴，須於判決送達後20日內向本院提出上訴狀
中　　華　　民　　國　　94　　年　　7 　　月　　12　　日
                                  書記官  李燕枝
附表：
┌──┬─────┬──────┬───┐
│編號│ 本金金額 │ 利息起算日 │年利率│
│    │（新臺幣）│ （匯款日） │（﹪）│
├──┼─────┼──────┼───┤
│ １ │ 320,000元│ 90年6月22日│   5  │
├──┼─────┼──────┼───┤
│ ２ │ 300,000元│ 90年6月27日│   5  │
├──┼─────┼──────┼───┤
│ ３ │ 100,000元│ 90年6月28日│   5  │
├──┼─────┼──────┼───┤
│ ４ │ 150,000元│ 90年7月11日│   5  │
├──┼─────┼──────┼───┤
│ ５ │ 450,000元│ 90年7月20日│   5  │
├──┼─────┼──────┼───┤
│ ６ │ 252,000元│ 91年1月25日│   5  │
├──┼─────┼──────┼───┤
│ ７ │ 300,000元│ 91年1月31日│   5  │
└──┴─────┴──────┴───┘
